臺灣高等法院刑事判決               100年度上訴字第1498號
上  訴  人
即  被  告  楊道軒
選任辯護人  馬在勤律師
            陳佳雯律師
上列上訴人因違反毒品危害防制條例案件，不服臺灣臺北地方法
院10 0年度訴字第152號，中華民國100年3月31日第一審判決（
起訴案號：臺灣臺北地方法院檢察署99年度偵字第27747號），
提起上訴，本院判決如下：
    主  文
原判決撤銷。
楊道軒販賣第二級毒品，累犯，處有期徒刑捌年，併科罰金新臺
幣肆拾萬元，罰金如易服勞役，以新臺幣壹仟元折算壹日。扣案
如附表一編號(一)所示之第二級毒品大麻共貳包（驗餘淨重合計拾
柒點貳公克），均沒收銷燬之；扣案如附表一編號(二)、(三)所示
之物，均沒收之。
    事實及理由
一、構成犯罪要件之事實：
    楊道軒前於民國91年間，因違反護照條例案件，經本院以98
    年度重上更（二）字第168 號判處有期徒刑1 年，減為有期
    徒刑6 月，並諭知易科罰金之折算標準確定，甫於99年2 月
    26日易科罰金執行完畢。詎猶不知悔改，明知大麻係毒品危
    害防制條例第2 條第2 項第2 款列管之第二級毒品，依法不
    得販賣、持有，竟基於販賣第二級毒品大麻以營利之犯意，
    於99年8 、9 月間，在西門町某處PUB 店內，以新臺幣（下
    同）35,000元之代價，向綽號「小高」真實姓名年籍不詳之
    成年男子，販入總重量不詳之8 包第二級毒品大麻，伺機販
    予不特定人牟利。嗣於99年12月7 日晚上9 時56分許，高國
    光以其所持用門號0000000000號之行動電話，撥打楊道軒所
    持用如附表一編號(三)所示之行動電話，而以「傳播」暗指大
    麻毒品、「個」暗指大麻之數量，欲向楊道軒購買5 公克大
    麻，並約定前往楊道軒位於臺北市○○區○○街20號7 樓之
    17住處附近，進行上開大麻毒品買賣交易。嗣於同日晚上10
    時3 分許，高國光以持用之上開行動電話撥打楊道軒所持用
    如附表一編號(三)所示之行動電話，告知已抵達楊道軒住處附
    近後，因楊道軒前接獲高國光來電以暗語表示購買大麻時，
    誤將高國光表示之「5 個」傳播，誤解為5 包大麻，故備妥
    如附表二編號(一)所示之大麻毒品5 包，於同日晚上10時10分
    許，至臺北市中山區○○○路554 號前，將該5 包大麻毒品
    交付與高國光，惟經高國光表示僅購買5 公克大麻後，楊道
    軒才勸說高國光多買一些，雙方並當場以每包大麻5,000 元
    達成合意，高國光並表示嗣後有錢再付款等語，旋即遭埋伏
    之員警予以當場逮捕，並在高國光身上扣得如附表二編號(一)
    所示之大麻毒品5包（起訴書誤載「1包」，業經檢察官於原
    審當庭更正），與附表二編號(二)所示之包裹該5包大麻毒品
    之鋁箔外包裝袋5只、附表二編號(八)、(九)所示之物；員警復
    於同日晚上11時許，持原審法院核發之搜索票，並經楊道軒
    同意後，前往楊道軒上址住處執行搜索，在其上址住處內查
    扣如附表一編號(一)所示之大麻毒品2包（起訴書誤載「自楊
    道軒身上扣得大麻5包」，業經檢察官當庭更正）與附表一
    編號(二)所示之包裹該2包大麻毒品之鋁箔外包裝袋2只、被告
    所有供犯罪使用如附表一編號(三)所示之物，及如附表二編號
    (三)至(七)所示之物。
二、認定犯罪之積極證據：
  (一)被告之供述，證明扣案如附表一編號(一)、附表二編號(一)所示
    之大麻毒品，均由被告所持有或提供之事實。
  (二)證人高國光之證述，證明被告販賣第二級毒品大麻之事實。
  (三)門號0000000000號通訊監察譯文，證明被告販賣第二級毒品
    之聯絡方式。
  (四)扣案如附表一編號(一)、附表二編號(一)所示之大麻毒品，證明
    被告販賣第二級毒品大麻之事實。
  (五)法務部調查局濫用藥物實驗室100 年1 月21日鑑定書兩份，
    證明被告所販賣予證人高國光之物係第二級毒品大麻之事實
    。
三、被告之辯解要旨：
  (一)被告固不爭執確於99年12月7 日交付大麻予高國光，及警方
    於同日自高國光身上查獲大麻5 包，並在被告住處扣得大麻
    2 包之事實，惟矢口否認有何販賣第二級毒品大麻之犯行，
    辯稱：我有幫高國光拿大麻，是受高國光之委託，幫他購買
    5 個大麻毒品，但是沒有賺他的錢，沒有獲利，所以沒有販
    賣，只有構成轉讓大麻，1 個的單位是指1 包，因為高國光
    說「5 」，我誤會他的意思，就拿給他5 包大麻，我沒有在
    交付毒品的時候，要求高國光要多買，高國光也還沒給我錢
    ，我是在99年8 、9 月間，為了控制躁鬱症及強迫症，才以
    35,000元在西門町向1 名綽號「小高」真實姓名、年籍不詳
    之成年男子購入8 包大麻，主觀上並沒有販賣毒品的意圖，
    而我所持有的大麻，是自己施用云云。
  (二)辯護人為被告具狀辯稱：被告與高國光實際合意、欲交付大
    麻之數量僅有1 包，且高國光係請被告代買大麻，故被告將
    大麻交付高國光係本於轉讓之意而非販賣之意，又被告單純
    購買1 包大麻之對價固為4,375 元（8 包大麻共35,000元）
    ，惟再加上被告向「小高」買入大麻需要之交通及公關費，
    則被告購買1 包大麻所需支出之全部對價確為約5000元，則
    被告向高國光以每包5,000 元收取代購費用，並無營利意圖
    ，否則以如此高風險之違法毒品買賣，被告豈會甘心向高國
    光僅賺取625 元低利？此舉顯不符經驗法則。而被告與高國
    光間之通訊譯文，所提及「店裡」、「包廂」、「傳播」、
    「小姐」語意已混淆，如謂通訊譯文使用暗語，則「店裡」
    何次指酒店？何次指去被告家？而「傳播」或「小姐」，何
    時指毒品？何時指傳播妹？即無從判別，自不得做為不利於
    被告之證據。
四、爭點整理：
  (一)被告交付如附表二編號(一)所示5 包第二級毒品大麻予高國光
    ，究係基於販賣毒品之犯意，或單純轉讓毒品。
  (二)被告持有如附表一編號(一)所示2 包第二級毒品大麻，主觀上
    究係基於販賣意圖而購入持有，或意圖販賣而持有。
  (三)被告交給高國光之大麻，究竟是1包或5包。
五、本院判斷：
甲、程序事項（證據能力）：
  (一)被告楊道軒及其辯護人，就公訴人所提出之證人高國光於警
    詢時所為之陳述，認係審判外之陳述，無證據能力，查：
  1.證人高國光於警詢時供陳：我僅向被告購買2 次大麻，每份
    約8 至16公克大麻5,000 元，我沒有與被告共同出資購買，
    我都是至被告住處臺北市○○區○○街20號樓下或附近完成
    交易；99年12月7 日晚上7 時16分許、9 時56分許、10時3
    分許，行動電話0000000000號通訊監察譯文，是我與被告聯
    絡購買毒品之通訊內容，「包廂」指見面，「傳播」指購買
    1 份大麻，「店裡」指我到達被告住處附近等語（見偵查卷
    第18至19頁）；惟於原審審理時則證稱：被告是從事傳播公
    司，就是請小姐陪客人唱歌喝酒，我有業績時，會打電話給
    他，請他調度傳播小姐，我跟被告的通訊內容中，「傳播」
    是指要找傳播小姐，5 個傳播就是要5 個傳播小姐，「店裡
    」就是指凱渥酒店或是錢櫃，我有請被告幫我向別人要或購
    買大麻，最好是被告給我，我是當面接跟他說，並沒有在電
    話中用暗語，該通訊監察譯文，並不是指毒品交易，我是之
    前跟他說請他幫我拿大麻，然後叫小姐過來的時候，我再問
    他有無幫我拿毒品等語（見原審卷第47至50頁），證人高國
    光之證述前後已有實質不符。
  2.本院就證人高國光前後陳述當時之身心狀況、客觀上環境或
    條件等附隨外部情況，及其陳述是否出於真意觀察（最高法
    院96年度台上字第7371號判決、96年度台上字第7299號、97
    年度台上字第513 號判決參照）。證人高國光於警詢時供陳
    其與被告購買大麻毒品之經過，係因其與被告於99年12月7
    日晚上10時10分許，相約在臺北市中山區○○○路554 號前
    ，進行大麻毒品之交易，經埋伏之員警依法當場逮捕後，並
    於同年12月8 日上午9 時至11時10分許進行調查時，主動供
    出其毒品來源，因事出突然，且在被告未在場之情形下，其
    所為之陳述顯係出於即時性、自然性之發言，不具計畫性或
    動機性之客觀陳述，相較其於原審審判時所為之陳述，係在
    被告面前為之，依此外部情況，其於原審審理時所為之陳述
    ，顯有受不當外力干擾，內在之壓力及事後串謀之可能性。
    且其於警詢之陳述，核與偵查時之證詞大致相符，亦與被告
    供陳其2 人通話內容之暗語意函互核一致；再者，其與被告
    為毒品交易之當事人，復與被告相識長達8 、9 年，並無任
    何仇隙，是其應無任何不法動機、目的，堪認其於警詢陳述
    係出於真意，自具有特別可信之情況。此外，證人高國光上
    開警詢中之陳述，亦無從以其他證據代替，為證明被告犯罪
    事實存否所不可欠缺之證據，是依刑事訴訟法第159 條之2
    規定，認證人高國光於警詢中之陳述，有證據能力。
  (二)按通訊監察錄音之譯文，僅屬依據監聽錄音結果予以翻譯之
    文字，固具文書證據之外觀，但實際上仍應認監聽所得之錄
    音帶或光碟，始屬調查犯罪所得之證物，此乃刑事訴訟法第
    165 條之1 第2 項所稱之證物，如其蒐證程序合法，並經合
    法調查，自具證據能力，故檢察官如提出通訊監察錄音之譯
    文為其證據方法，實乃以其監聽所得之錄音帶或光碟，為調
    查犯罪所得之證物，法院本應依刑事訴訟法第165 條之1 所
    列之方法調查，以判斷該錄音帶或光碟是否與通訊監察錄音
    之譯文相符，而監聽錄音製作之譯文，雖通常為偵查犯罪機
    關單方面製作，然若被告或訴訟關係人對其真實性並無爭執
    ，經法院於審判期日提示譯文供當事人辨認、表示意見並為
    辯論者，程序自屬適法（最高法院95年度台上字第295 號、
    94年度台上字第4665號判決可資參照）。本件警方對於相關
    行動電話施以通訊監察，事前均經原審法院依法核發通訊監
    察書，程序未見違法情事，又警方依通訊監察錄音所製作之
    譯文，經本院提示予被告及辯護人，其等對於譯文之真實性
    並無爭執，依上開說明，本案卷內相關通訊監察譯文應有證
    據能力。
  (三)本院下列所引用卷內之文書證據、證物之證據能力部分，並
    無證據證明係公務員違背法定程序所取得，且檢察官、被告
    及辯護人於本院亦均未主張排除下列文書證據、證物之證據
    能力，且迄本院言詞辯論終結前均未表示異議，本院審酌前
    揭文書證據並無顯不可信之情況與不得作為證據之情形，依
    刑事訴訟法第158 條之4 反面解釋及第159 條之4 之規定，
    應認均有證據能力。
乙、實體事項：
  (一)本件被告於案發當日交付第二級毒品大麻予證人高國光後，
    為警當場查獲，並分別於證人高國光身上及被告住處扣得如
    附表一、二所示物品經過之證據及理由：
    被告於99年12月7 日晚上10時10分許，在臺北市中山區○○
    ○路554 號前，交付5 包煙草與證人高國光後，旋即遭現場
    埋伏員警查獲，並在證人高國光身上查扣如附表二編號(一)、
    (二)所示之煙草及其鋁箔包裝袋共5包，及附表二編號(八)、(九)
    所示之物；繼於同日晚上11時許，警員持原審法院核發之搜
    索票，且經被告同意後，前往被告上址住處執行搜索，並在
    其住處查扣如附表一編號(一)、(二)所示之煙草及其鋁箔包裝袋
    共2包、附表一編號(三)之行動電話（含SIM卡），及附表二編
    號(三)至(七)所示之物等情，業據被告坦承在卷（見偵查卷第12
    頁反面至13頁、原審聲羈第556號卷第5頁反面、第8頁），
    核與證人高國光於警詢之證述情節大致相符（見偵查卷第17
    頁反面至18頁），復有自願受搜索同意書、搜索扣押筆錄、
    扣押物品目錄表及蒐證照片附卷可稽（見偵查卷第22至26頁
    、第28至31頁、第33頁）。又扣案如附表一編號(一)、附表二
    編號(一)所示之煙草，經送法務部調查局以化學呈色法、氣相
    層析質譜儀法鑑定結果，均含第二級毒品大麻成分（附表二
    編號(一)所示煙草5包合計淨重44.3 3公克、驗餘淨重44.28公
    克；附表一編號(一)所示煙草2包合計淨重17.41公克、驗餘淨
    重17.32公克），有法務部調查局濫用藥物實驗室100年1月2
    1日鑑定書2紙附卷足稽（見偵查卷第130至131頁）。足認被
    告所持有及交付與證人高國安之煙草確均係第二級毒品大麻
    甚明。
  (二)被告案發當日與證人高國光合意以每包5,000 元之價格，販
    賣第二級毒品大麻予證人高國光5 包之客觀事實之證據及理
    由：
    1.證人高國光於警詢證稱：「（你於昨7 日於台北市中山區
      ○○○路554 號前，與綽號『阿文』之被告相約見面係因
      何事相約？）我向被告索取大麻。」、「我向被告購買1
      包大麻5000元，被告要我多購買一點毒品，所以他才會交
      予我5 包大麻。」（見偵查卷第18頁）；於偵查中結證稱
      ：「（你在99年12月7 日在林森北路554 號前被查獲身上
      有大麻5 包，是怎麼來的？）是我委託被告，請他幫我代
      為購買的（按被告從中賺取差價牟利，並非單純代購，詳
      後述），並不是合資買的，而是我要阿文先幫我買1 份大
      麻（約5 克），價錢5000元，我先拿大麻，之後有錢再給
      他錢。」等語（見偵查卷第90頁）。
    2.被告於偵查中供稱：「我拿了5 包多出去看高國光要多少
      ，我本來打算1 包要跟高國光收5000元，但因為高國光會
      去我店裡消費，所以有時不會想跟他收那麼多錢，只希望
      他多來店裡捧場。」（見偵查卷第94至95頁）；於原審訊
      問時供稱：「（12月7 日是高國光打電話給你，你才知道
      他要拿這次的大麻對嗎？）對。」、「（高國光在12月7
      日晚上說要5個傳播，你說是大麻，5 個是多少量？）45
      公克。」、「（怎麼算出來的？）5 個是5 包的意思，1
      包是9 公克。」、「高國光來找我，說5 個傳播。後來我
      拿下來了，高國光也拿去了。」等語（見聲羈卷第8 頁正
      、反面）；於原審準備程序供稱：「當天交付給高國光的
      時候，是拿5 個，1 個單位是1 包，所以就是5 包，所以
      我當時就是給高國光5 包，之前我們聯絡的時候，他委託
      我買毒品（按被告從中賺取差價牟利，並非單純代購，詳
      後述），並不是合資買的，而是我要阿文先幫我買1 份大
      麻（約5 克），我聽到是5 個，所以我認為是5 包。1 個
      就是5 千元，所以5 個就是2 萬5 千元。然後我到現場的
      時候，就把這5 個毒品就是5 包交付高國光，他還沒有給
      我錢。」等語。
    3.參以偵查卷所附通訊監察譯文所載：證人高國光於97年12
      月7 日晚上9 時56分許，以其所使用之0000000000號行動
      電話撥打被告持用之門號0000000000號行動電話表示：「
      幫我找『5 個』『傳播』」，被告旋即回以：「喔」，證
      人高國光復稱：「我現在要去『店裡』了，差不多10分鐘
      以內到」，被告答以：「好、好、好」，證人高國光再稱
      ：「我到再打電話給你」；又於同日晚上10時3 分許，證
      人高國光復撥打被告之上揭門號行動電話，告以：「恩，
      凱文，我在『店裡』喔」等語，有上開通訊監察譯文附卷
      （見偵查卷第50頁）、如附表一編號(三)所示之行動電話扣
      案足憑。而證人高國光於警詢時證稱：「警方提供行動電
      話0000000000號通訊監察譯文：99年12月7 日19時16分、
      21時56分、22時3 分通訊監察譯文確實是我與被告聯絡購
      買毒品之通訊內容無誤。」、「『包廂』指見面之意。『
      5 個』」代表購買5 公克。『傳播』代表購買1 份大麻之
      意。『店』裡指我到達楊道軒住處附近之意。」等語（見
      偵查卷第19頁）。被告於警詢時亦供稱：「（據高國光供
      稱：『包廂」』指見面之意。『5 個』代表購買5 公克大
      麻。『傳播』代表購買1 份大麻之意。『店裡』指我到達
      你住處附近之意，你作何解釋？）是的，以上是我與高國
      光之間的暗語無誤。」；於原審訊問時亦供稱：「（99年
      12月7 日晚上17：16、21：56、22：03的監察譯文，是否
      你與高國光的對話？）是。高國光的綽號是KEVIN 。」、
      「99年12月7 日下午21時56分這一通的傳播是指大麻嗎？
      ）這一通是。」、「5 個是5 包的意思，一包是9 公克。
      」等語（見聲羈卷第6 頁、第7 頁、8 頁反面）。堪認被
      告與證人高國光於上開通訊內容中所稱「傳播」之意均係
      指大麻，而證人高國光所指「5 個」係指5 公克，而被告
      卻認為是5 包。
    4.綜上所述，證人高國光於99年12月7 日以電話暗語向被告
      表示欲購買5 公克大麻毒品，被告誤為5 包大麻，遂攜帶
      5 包大麻出現於其住處附近之交易地點，欲以1 包5,000
      元販賣予證人高國光，嗣證人高國光在被告勸說下，雙方
      當場以5 包大麻、每包5000元達成大麻毒品交易，被告並
      將5包大麻交付證人高國光等事實，洵堪認定。
  (三)被告係基於營利之意圖而向真實姓名及年籍不詳、綽號「小
    高」之成年人販入第二級毒品大麻，並非販入第二級毒品大
    麻後再起意販賣，亦非與證人高國光合資購買第二級毒品大
    麻之證據及理由：
    1.按販賣毒品罪，只須以營利為目的，將毒品販入或販出，
      其犯罪即已完成，並不以販入復販出為必要。至意圖販賣
      而持有毒品罪，係指行為人原無販賣營利之意圖，於購入
      或因其他原因取得毒品後，始另行起意販賣營利者而言（
      最高法院99年度台上字第2640號判決參照）。
    2.被告於原審準備程序供稱：「1 個就是5 千元，所以5 個
      就是25,000元... 因為找這個東西（按指大麻）找很久，
      找到之後，我買了8 包，時間是在99年的8 、9 月份，是
      透過夜店的幹部在西門町的一個PUB 的一名小高購買，價
      錢一共是35,000元... 我交給高國光的5 個，就是我在8
      、9 月購入的一部分。」等語（見原審卷第32頁反面）；
      於原審訊問時供稱：「總共買了72公克。」、「（買大麻
      怎麼算？）大概35,000元。」、「5 個是5 包的意思，1
      包是9 公克。」、「12月7 日拿5 個」，也就是高國光身
      上查獲的5 個，我家裡還有18公克是我的。」（見聲羈卷
      第5 頁反面、第8 頁正、反面）；於偵查時供稱：「（你
      大麻怎麼來的？）之前在夜店時，跟一位『小高』的男子
      買的... 昨天就拿了5 包多出去看高國光要多少，我本來
      打算1 包要跟高國光收5000元... 」等語（見偵查卷第94
      至95頁）。而證人高國光於原審審理時證稱：「（被告總
      共只拿1 包給你？）不是，是拿1 個袋子裝的。」、「（
      1 個袋子裝了幾包，有無看過？）當時警察打開來說是5
      包。」、「他（被告）說是25,000元」等語（見原審卷第
      49頁）。足認被告所持有之大麻毒品購入成本為每包4,37
      5 元（35,000元÷8 包＝4,375 元），而欲以每包5,000
      元之價格，向高國光收取毒品款項，要屬無訛，是被告確
      有低價高賣上開大麻毒品之情事。
    3.證人高國光於警詢時證稱：「（本次被告販賣毒品大麻予
      你5 包共索價若干？）我原向楊道軒購買1 包大麻5000元
      ，楊道軒要我多購買一點毒品，所以他才會交予我5 包大
      麻。」、「（你有無與楊道軒共同出資購買毒品之行為？
      ）沒有。」；於偵查中證稱：「（你在99年12月7 日在林
      森北路554 號前被查獲身上有大麻5 包，是怎麼來的？）
      ... 並不是合資買的... 我先拿大麻，之後有錢再給被告
      錢。」（見偵查卷第18頁正、反面、第90頁）。被告於原
      審訊問時供稱：「（你剛剛所述那35,000元的大麻，其中
      有一部分就是99年12月7 日被查扣的，是否如此？這是什
      麼時候買的？）是，大約3 個月前，我記得是在7 、8 月
      的時候，我買了一陣子，都沒有抽，大約買了3 個多月。
      」、「（所以高國光所謂委託你幫他買大麻的時候，你早
      已經向小高買大麻了，是否如此？）是的。」、「（12月
      7 日這一次是高國光打電話給你，你才知道他要拿這次的
      大麻對嗎？）對。」等語（見聲羈卷第7 頁反面、第8 頁
      ）。則由上開陳述可知，證人高國光並無與被告合資購買
      大麻毒品之意，且被告在99年7 、8 月購買扣案毒品後，
      自己並未立即施用，經過3 個多月，證人高國光始向被告
      買大麻毒品，衡諸常情，倘被告係與證人高國光合資向該
      名綽號「小高」之成年男子，購入上開大麻毒品，何以經
      過3 個月仍不見被告交付大麻毒品予證人高國光，亦未積
      極向證人高國光催款？況被告於原審訊問時亦自承99年11
      月22日曾予證人高國光「1 個」（按指1 包大麻），證人
      高國光亦未給錢等情（見聲羈卷第8 頁，此部分未據起訴
      ），果被告確係與證人高國光合資購買大麻毒品，應在取
      得大麻毒品後即交付證人高國光其所合資部分，豈有分次
      交付之理？若謂係因證人高國光均未給付被告合資款，才
      延宕交付毒品大麻之時間，則證人高國光欲取大麻毒品時
      ，被告理應要求證人高國光一手交錢、一手交貨才是，怎
      會同意證人高國光賒欠？是扣案大麻毒品乃被告與證人高
      國光合資購買之說，實屬無據。又被告購入大麻毒品倘其
      意非販賣，而係為供己施用，理應於購入後即加以施用，
      何以自99年8 、9 月間購入時起至本件查獲之日止，均未
      加以施用？已難認其購買上開大麻毒品之目的係供己用。
      況被告早在證人高國光此次電告購買大麻毒品時早已向綽
      號「小高」之人買進毒品大麻，又非供己施用，交付證人
      高國光時又欲收取高於成本價之價格，則其販入大麻毒品
      之初，目的即係意圖販賣營利，應堪認定。況大麻毒品物
      稀價昂，且毒品交易為政府嚴予取締之犯罪，以本件而論
      ，警方於證人高國光身上及被告上址住處所查扣之大麻毒
      品分別為5 包、2 包，驗前淨重合計為61.74 公克，苟被
      告主觀上無任何販賣毒品以營利之犯意，何以甘冒被查緝
      而觸重刑之危險，購入並於其住處藏放數量甚鉅之大麻毒
      品？再者，依被告與證人高國光間之通訊監察譯文所示，
      證人高國光於99年12月7 日晚上7 時16分許、9 時56分許
      ，先後與被告聯繫購毒事宜後，被告旋於相隔約10分鐘後
      之同日晚上10時10分許，即在其上址住處附近之臺北市中
      山區○○○路554 號前，交如附表二編號(一)所示之毒品與
      證人高國光，有被告所使用如附表一編號(三)所示之行動電
      話扣案、通訊監察譯文附卷可佐，顯見其販賣毒品之模式
      採取「隨叫即交易」方式，以如此積極方式販賣毒品，其
      主觀上具有販賣毒品以營利之犯意甚明。
  (四)對被告其他辯解本院不予採信之理由：
    1.被告主張其受證人高國光之委託，代為購買大麻毒品，沒
      有獲利，被告僅構成轉讓大麻毒品云云：
      按所謂轉讓毒品，係指非基於營利意圖將毒品移轉予受讓
      人而言，無償贈予毒品行為亦屬之（最高法院98年度台上
      字第554 號判決參照）。本件被告販賣予證人高國光之5
      包大麻毒品，既非兩人合資購買，且被告欲以每包5,000
      元之高於成本價格賣出，係基於營利之意圖將大麻毒品賣
      予證人高國光，已如前述，則基於上開判決意旨，即非該
      當於轉讓大麻毒品之要件。雖證人高國光嗣於原審審理時
      雖改稱係委託被告幫忙跟別人要或是購買云云，然供述證
      據，常因陳述人本身對於事物之認知、理解、感受、記憶
      、描述，與正義感減退或良心發現等內在因素，及人情壓
      力、金錢誘惑、利益交換、情勢逼迫等外在因素之影響，
      而難期一致，其翻異者屢見不鮮，證人高國光係於99年12
      月8 日，接受警察詢問時，已供出其毒品來源為綽號「阿
      文」之男子，且亦於警方所提供之指認照片中，明確指出
      賣毒品之人即為被告，嗣於同日檢察官訊問時，復經具結
      後明確證述其向被告購買大麻毒品之經過，衡諸常情，證
      人應無甘冒偽證罪刑之風險，猶再設詞誣陷被告之可能，
      其翻異前詞之可信度甚為可疑。再參以，證人高國光就其
      確有於上揭時、地，向被告拿取大麻之基本事實則無二致
      ，而被告交付如附表二編號(一)所示之大麻毒品5 包予高國
      光，主觀上確有從中賺取價差之營利意圖一節，亦經認定
      如前，是證人高國光事後更異前詞所稱：係委託被告向他
      人購買或要毒品云云，要屬事後迴護被告之詞，洵無足採
      。是被告前開置辯，顯無足採。
    2.被告辯稱其為了控制躁鬱症及強迫症，才購入扣案之大麻
      毒品，所持有之2 包大麻毒品，是供己施用云云。
      惟躁鬱症是雙極型情感性精神病，躁症發作時，會感覺自
      己有很多精力、理想及衝勁，想做很多事情，甚至徹夜未
      眠；而躁鬱症發作時，情緒低落，甚至有自殺的想法，更
      嚴重的是躁鬱症會有週而復始、一再侵襲的情形發生。其
      治療方式，醫學上強調藥物的治療基礎，使用情緒穩定劑
      包括鋰鹽(Li)、癲通(Carbamazepine)、帝拔癲(Depakine
      )等藥物，對於急性治療或者是穩定期的預防都可發揮一
      定的效果（參照董氏基金會/心理衛生組http://www.jtf.
      org.tw/psyche/melancholia/00000000.sp0801.a、林世
      棋醫師/高雄立市凱旋醫院-成人精神科http://www.uho.c
      om.tw/hotnews.asp?aid=5564）。而強迫性精神官能症簡
      稱強迫症，是屬於焦慮症的一種，罹患強迫症的人會陷入
      一種無意義、且令人沮喪的重複的想法與行為當中，但是
      一直無法擺脫它，其最有用的治療方式還是抗憂鬱藥物加
      上認知行為治療療效最好，大約可以改善9成左右的症狀
      （參照社團法人中華民國生活調適愛心會http://www.ili
      fe.org.tw/Page_Show.asp?Page_ID=50）。又大麻植物中
      含有之四氫大麻酚（Tetrahydrocannabinol,THC），在藥
      理學上被歸類為中樞神經迷幻劑，吸食後會與腦神經細胞
      的細胞膜受體結合，進而產生欣快的感覺，甚至出現妄想
      及幻覺等現象，長期吸食大麻會上癮，在持續使用一段時
      間後突然停用，就會產生厭食、焦慮、不安、躁動、憂鬱
      、睡眠障礙等戒斷症狀，施用大麻會導致降低免疫能力、
      增加癌症等風險，對心臟也有極大危害，目前我國將大麻
      及其活性成分四氫大麻酚列入第二級管制藥品及第二級毒
      品管制，且未容許於醫療上使用（參行政院衛生署消費者
      資訊網第210期）。顯見被告罹患之躁鬱症及強迫症最佳
      之治療方式係與醫師配合服用藥物控制，使用大麻反而將
      導致罹患其他疾病之風險，並無幫助躁鬱症與強迫症症狀
      減輕之效用，而被告罹患躁鬱症與強迫症就診時，醫師亦
      開立藥物供其服用治療，被告亦無購買大麻吸用之必要，
      況被告購入大麻後並未使用，業如前述，則其辯稱購入大
      麻之目的在供己施用云云，殊屬無據。
    3.辯護人為被告辯稱：被告購買1 包大麻之對價固為4375元
      （8 包大麻共35,000元），惟再加上被告向「小高」買入
      大麻需要之交通及公關費，則被告購買1 包大麻所需支出
      之全部對價確為約5,000元，則被告向高國光以每包5,000
      元收取代購費用，並無營利意圖，否則以如此高風險之違
      法毒品買賣，被告豈會甘心向高國光僅賺取625 元低利？
      此舉顯不符經驗法則云云：
      按販賣毒品之行為，本無一定之公定價格，是其各次買賣
      之價格，當亦各有差異，或隨供需雙方之資力、關係之深
      淺、需求之數量、貨源之充裕與否、販賣者對於資金之需
      求如何即殷切與否，以及政府查緝之態度，進而為各種不
      同之風險評估，為機動性之調整，是其價格標準，自非一
      成不變，且販賣者從各種「價差」或「量差」或係「純度
      （如摻入葡萄糖等物）」謀取利潤方式，或有差異，然其
      所圖利益之非法販賣行為目的，則屬相同，並無二致。因
      之，販賣利得，除經行為人坦承，或其價量至臻明確，確
      實難以究其原委。然按一般民眾普遍認知毒品之非法交易
      ，向為政府查禁森嚴且重罰不寬貸，衡諸常情，倘非有利
      可圖絕無平白甘冒被重罰高度風險之理，從而，舉凡其有
      償交易，除足反證其確另基於某種非圖利本意之關係外，
      通常尚難因無法查悉其買進、賣出之差價，而諉無營利之
      意思，或阻卻販賣犯行之追訴（最高法院87年台上字第31
      64號判決意旨參照）。本案被告與證人高國光交易第二級
      大麻毒品，縱尚未收取每包5,000 元之對價，惟由被告自
      承購入大麻毒品之來源及取得成本，可查悉其交易大麻毒
      品每包可獲取625 元利潤，雖獲利不豐，惟被告於偵查中
      坦承：「我本來打算1 包要跟高國光收5000元，但因為高
      國光會去我店裡消費，所以有時不會想跟他收那麼多錢，
      只希望他多來店裡捧場。」等語（見偵查卷第94至95頁）
      ，參諸被告此次自99年7 、8 月販入大麻毒品8 包3 個多
      月後，方賣出予證人高國光，顯見其囤積該批大麻毒品甚
      久而無法轉賣牟利，而毒品又係政府嚴加查緝之物，如燙
      手山竽不能久留身邊，故基於招攬顧客及快速銷貨心理，
      以價低獲利轉賣證人高國光，亦非不合情理，是不得以被
      告每包大麻毒品僅獲利625 元即論其主觀上並無營利之意
      圖及販賣之故意。
    4.辯護人為被告辯稱：被告與高國光間之通訊譯文，所提及
      「店裡」、「包廂」、「傳播」、「小姐」語意已混淆，
      如謂通訊譯文使用暗語，則「店裡」何次指酒店？何次指
      去被告家？而「傳播」或「小姐」，何時指毒品？何時指
      傳播妹？即無從判別，自不得做為不利於被告之證據云云
      ：
      證人高國光於警詢即證稱：警方提供行動電話0000000000
      號通訊監察譯文：「99年12月7 日19時16分、21時56分、
      22 時3分通訊監察譯文確實是我與被告聯絡購買毒品之通
      訊內容無誤。」、「『包廂』指見面之意。『5 個』代表
      購買5 公克。『傳播』代表購買1 份大麻之意。『店裡』
      指我到達被告住處附近之意。」等語明確（見偵查卷第19
      頁）。雖被告及證人高國光事後雖均改稱：通訊監察譯文
      中所稱「5 個傳播」是指高國光要被告找5 位傳播小姐云
      云。惟被告於原審訊問時已明確供承：這通電話（指99年
      12月7日晚上9時56分）通訊監聽譯文就是被查獲前1次高
      國光跟我說要東西，就是大麻，他在電話中都是說要到公
      司，要找傳播，這通電話就是在說這個等語（見聲羈卷第
      6頁反面），證人高國光於偵查中亦具結證稱：譯文內「
      傳播」其實是指大麻，卷裡的譯文顯示的是我要去跟他拿
      大麻等語（見偵查卷第91頁），益徵被告與高國光於99年
      12月7 日上開通訊監察譯文中所稱「傳播」確係指大麻毒
      品，其等事後更翻前詞改稱「傳播」指傳播小姐云云，係
      屬事後卸責之詞，均無足採。又證人高國光既要向被告購
      買大麻毒品，則其二人必定約好碰面交付大麻毒品之地點
      ，否則交易無從完成，況本件係在其二人為大麻毒品交易
      完成後，當場在被告住處附近查獲，堪認上開通訊監察譯
      文中所指暗語「店裡」即同證人高國光上開所指被告住處
      附近之意，並無辯護人所稱與酒店語意混淆之情形，是證
      人高國光嗣後改稱暗語「店裡」或指被告所工作之酒店云
      云，顯不足採信。
    5.被告辯稱其並未向證人高國光收取大麻毒品的錢云云：
      按刑法上犯罪類型為「販賣」者之既、未遂，以買賣之標
      的物已否交付為區分標準，苟標的物已交付，縱買賣價金
      尚未給付，仍應論以販賣既遂罪；反之如標的物尚未交付
      ，縱行為人已收受價金，仍難謂其販賣行為已屬完成（最
      高法院88年度台上字第3760號、89年度台上字第2798號判
      決可資參照）。本件被告購入如附表一編號(一)、附表二編
      號(一)所示之大麻毒品，其成本為每包4,375 元，並欲以每
      包5,000 元之價格，向高國光收取毒品款項，其主觀上確
      有從中賺取價差之營利犯意，已如前述。而被告確有於上
      揭時、地，將如附表二編號(一)所示之大麻毒品5 包交付與
      高國光一節，亦經認定如前，揆諸前開說明，其販賣行為
      已屬完成，而應論以販賣第二級毒品既遂。是縱證人高國
      光於收受被告所交付如附表二編號(一)所示之5 包大麻毒品
      後，尚未支付上開毒品價金與被告，仍無解於被告應負販
      賣第二級毒品既遂之罪責。被告前開所辯，尚難為有利被
      告認定之依憑。
  (五)綜上所述，本案事證明確，被告販賣第二級毒品大麻之犯行
    ，洵堪認定，其所辯上開各節，均無足採，應依法論科。
六、論罪科刑之法律：
  (一)核被告所為，係犯毒品危害防制條例第4 條第2 項之販賣第
    二級毒品罪。被告於販賣前、後持有毒品之低度行為，為其
    販賣毒品之高度行為所吸收，不另論罪。被告基於販賣之意
    圖購入扣案如附表一編號(一)、附表二編號(一)所示之大麻毒品
    ，則其持有如附表一編號(一)所示之大麻毒品2 包部分，為販
    賣之高度行為所吸收不另論罪，惟公訴人認此部分應依意圖
    販賣而持有第二級毒品罪處段，與上開販賣行為係數罪關係
    ，尚有未洽，然起訴事實同一，起訴法條應予變更。
  (二)被告前已有如事實欄一所載之刑事有罪前科紀錄，甫於99年
    2 月26日易科罰金執行完畢等情，有本院被告前案紀錄表在
    卷可佐，其於有期徒刑執行完畢後5 年內，再犯本件有期徒
    刑以上之罪，為累犯，應依刑法第47條第1 項之規定，加重
    其刑。
七、撤銷改判之理由：
  (一)被告與證人高國光在99年12月7日21時56分通聯內容所提及
    之「5個傳播」，究係指5公克大麻或5包大麻，兩人於電話
    中理解不同，惟由證人高國光始終稱其僅要購買大麻5公克
    ，且當場係因被告要求其多買一點，才收受5包大麻（見偵
    查卷第18頁），及證人高國光前向被告賒欠大麻毒品亦尚未
    付款之經濟情況（見聲羈卷第8頁），衡情應不會1次向被告
    購買鉅量大麻，造成自己付款壓力才是，堪認證人高國光與
    被告係在毒品交易現場會面後，雙方才對買賣5包大麻達成
    合意，原審認渠等對於電話中「5個傳播」暗語之含意係指5
    包大麻一節，雙方均事先已知悉，於電話中雙方已達成合意
    云云，尚有未合。
  (二)被告於99年7 、8 月間基於販賣大麻毒品之意圖，向綽號「
    小高」之人購入大麻毒品8 包，其中5 包於99年12月7 日販
    賣並交付予證人高國光，另2 包於同日被告家中查獲，則5
    包大麻毒品部分既論被告販賣毒品既遂罪，則扣案被告持有
    之2 包大麻毒品亦為販賣之高度行為所吸收，不另論罪，乃
    原判決既認定被告販賣第二級毒品罪，復認被告「意圖販賣
    而持有」如附表一編號(一)所示之大麻毒品（參原判決書理由
    欄四、論罪科刑(一)），將同一基於販賣之意買入之大麻毒品
    分別認定為販賣與意圖販賣而持有，亦有未洽。
  (三)毒品危害防制條例第18條第1 項前段規定查獲之第一、二級
    毒品，不問屬於犯人與否，沒收銷燬之。其所稱查獲之毒品
    ，係指犯人被查獲之毒品而言（最高法院98年度台上字第38
    06號判決參照）。被告販賣予證人高國光如附表二編號(一)所
    示第二級毒品5 包大麻毒品，既已販賣既遂，自應於被查獲
    該些毒品之犯人高國光所犯之罪宣告沒收銷燬（實際上已由
    第一審法院於100 年度簡字第1624號高國光持有第二級毒品
    案件宣告沒收銷燬），乃原審竟重複諭知沒收銷燬，容有違
    誤。
  (四)按犯販賣毒品罪者，其供犯罪所用之財物，固應優先於刑法
    第38條第1 項第2 款，適用毒品危害防制條例第19條第1項
    義務沒收之規定，予以宣告沒收。又毒品危害防制條例第18
    條第1 項規定，得諭知沒收並銷燬之者，以查獲之毒品及專
    供製造或施用毒品之器具為限，並不及於毒品外包裝。而毒
    品外包裝既係用於包裹毒品，防其裸露、潮濕，便於攜帶販
    賣，亦係供販賣或預備販賣毒品所用之物，應視其係供犯罪
    所用之財物，或僅供販賣毒品預備之物，分別依毒品危害防
    制條例第19條第1 項或刑法第38條第1 項第2 款規定宣告沒
    收，方屬適法（最高法院98年度台上字第5467號判決參照）
    。扣案如附表一編號(二)所示包裹第二級毒品大麻煙草之鋁箔
    外包裝袋2 只，乃供被告犯罪所用之物，依上判決意旨應依
    毒品危害防制條例第19條第1 項規定沒收，乃原判決逕依刑
    法第38條第1 項第2 款諭知沒收，亦有未當。
  (五)被告提起上訴否認犯行，雖無理由，然原判決既有前揭可議
    之處，自屬無可維持，應由本院予以撤銷改判。
八、量刑審酌之理由：
    爰審酌被告為謀不法利益而販賣毒品予他人，助長毒品汜濫
    ，戕害他人健康，減損勞動生產力，影響社會層面至深，且
    犯後否認犯行，避重就輕，顯見其並無悔意之意，且明知大
    麻因不僅殘害施用者身心健康，施用者散盡家財、連累家人
    ，或為購買海洛因鋌而走險者，更不可勝計，為謀個人私利
    ，販賣高達5 包之大麻毒品與證人高國光，危害社會，本不
    宜寬貸，惟考量其販賣毒品所得之利益，及其犯罪動機、目
    的、手段等一切情狀，量處如主文第二項所示之刑，並就罰
    金刑部分，諭知易服勞役之折算標準，以示懲儆。
九、沒收：
  (一)附表一編號(一)所示之大麻2 包，係屬毒品危害防制條例第2
    條第2 項第2 款所列管之毒品，為違禁物，不論屬於何人所
    有，均應依毒品危害防制條例第18條第1項前段規定，沒收
    銷燬之；至於鑑驗耗損部分（0.09公克），既已滅失不存在
    ，自無庸併予宣告沒收。
  (二)毒品危害防制條例第18條第1 項規定，得諭知沒收並銷燬之
    者，以查獲之毒品及專供製造或施用毒品之器具為限，並不
    及於毒品之外包裝，是扣案如附表一編號(二)所示用以包裹附
    表一編號(一)所載大麻毒品之鋁箔外包裝袋2 只，既係用於包
    裹毒品，防其裸露、潮濕，便於攜帶持有，乃係供被告犯罪
    所用之物，且為被告所有之物，應依同條例第19條第1 項規
    定沒收之。
  (三)附表一編號(三)所示之行動電話1 支（含SIM 卡1 枚），為被
    告所持用，並作為與購買毒品之買家高國光聯絡使用，自應
    依毒品危害防制條例第19條第1 項前段規定，沒收之。
  (四)附表二編號(一)所示之大麻5 包，雖屬毒品危害防制條例第2
    條第2 項第2 款所列管之毒品，為違禁物，依前述最高法院
    98年度台上字第3806號判決意旨，應於被查獲該些毒品之犯
    人即高國光所犯之罪宣告沒收銷燬，實際上亦已由第一審法
    院於100 年度簡字第1624號高國光持有第二級毒品案件宣告
    沒收銷燬之，本院自無從予以宣告沒收銷燬。
  (五)如附表二編號(二)所示用以包裹如附表二編號(一)所示大麻毒品
    之鋁箔外包裝袋共5 只，雖亦係供被告犯罪所用之物，惟該
    5 只鋁箔外包裝袋，業由被告交付與證人高國光，是已非屬
    被告所有之物，本院自無從予以宣告沒收。
  (六)扣案如附表二編號(三)至(七)所示之物，雖均為被告所有之物，
    惟尚無證據證明與被告前開犯行有關；編號(八)、(九)所示之物
    ，則為證人高國光所有之物，亦與被告前開犯行無關，爰均
    不予宣告沒收。
十、適用法條
  (一)程序法方面：刑事訴訟法第369 條第1 項前段、第364 條、
    第300條、第299 條第1 項前段。
  (二)實體法方面：毒品危害防制條例第4 條第2 項、第18條第1
    項前段、第19條第1 項前段、刑法第11條前段、第47條第1
    項、第42條第3 項前段。
本案經檢察官劉斐玲到庭執行職務。
中    華    民    國    100     年    7     月  13   日
                  刑事第十六庭  審判長法  官  陳晴教
                                      法  官  王敏慧
                                      法  官  吳啟民
以上正本證明與原本無異。
如不服本判決，應於收受送達後10日內向本院提出上訴書狀，其
未敘述上訴之理由者並得於提起上訴後10日內向本院補提理由書
（均須按他造當事人之人數附繕本）「切勿逕送上級法院」。
                                      書記官  賴以真
中    華    民    國   100    年    7     月    13    日
附錄：本案論罪科刑法條全文
毒品危害防制條例第4條
製造、運輸、販賣第一級毒品者，處死刑或無期徒刑；處無期徒
刑者，得併科新臺幣2千萬元以下罰金。
製造、運輸、販賣第二級毒品者，處無期徒刑或7年以上有期徒
刑，得併科新臺幣1千萬元以下罰金。
製造、運輸、販賣第三級毒品者，處5年以上有期徒刑，得併科
新臺幣7百萬元以下罰金。
製造、運輸、販賣第四級毒品者，處3年以上10年以下有期徒刑
，得併科新臺幣3百萬元以下罰金。
製造、運輸、販賣專供製造或施用毒品之器具者，處1年以上7年
以下有期徒刑，得併科新臺幣1百萬元以下罰金。
前五項之未遂犯罰之。
附表一：
┌──┬─────────────────────────┐
│編號│扣案物品                                          │
├──┼─────────────────────────┤
│ (一) │含有第二級毒品大麻成分之煙草共貳包（驗前淨重合計拾│
│    │柒點肆壹公克，驗後淨重合計拾柒點參貳公克）        │
├──┼─────────────────────────┤
│ (二) │用以包裹附表一編號(二)所載第二級毒品大麻煙草之鋁箔外│
│    │包裝袋共貳只                                      │
├──┼─────────────────────────┤
│ (三) │NOKIA廠牌、門號0000000000號之行動電話壹 │
│    │支（含SIM卡壹枚）                                 │
└──┴─────────────────────────┘
附表二：
┌──┬─────────────────────────┐
│編號│扣案物品                                          │
├──┼─────────────────────────┤
│ (一) │含有第二級毒品大麻成分之煙草共伍包（驗前淨重合計肆│
│    │拾肆點參參公克，驗後淨重合計肆拾肆點貳捌公克）    │
├──┼─────────────────────────┤
│ (二) │用以包裹附表一編號(一)所載第二級毒品大麻煙草之鋁箔外│
│    │包裝袋共伍只                                      │
├──┼─────────────────────────┤
│ (三) │SONY ERICSSON廠牌、門號0000000000號之行 │
│    │動電話壹支（含SIM卡壹枚）                         │
├──┼─────────────────────────┤
│ (四) │第三級毒品愷他命壹包（毛重伍拾玖公克，淨重伍拾肆點│
│    │伍公克）                                          │
├──┼─────────────────────────┤
│ (五) │一粒眠毒品參顆（毛重零點柒公克，淨零點參公克）    │
├──┼─────────────────────────┤
│ (六) │SOLO牌電子秤壹臺                                  │
├──┼─────────────────────────┤
│ (七) │仿BERETTA之改造手槍壹支                           │
├──┼─────────────────────────┤
│ (八) │門號000000000號之行動電話壹支（含SIM卡壹 │
│    │枚）                                              │
├──┼─────────────────────────┤
│ (九) │門號0000000000號之行動電話壹支（含SIM卡 │
│    │壹枚）                                            │
└──┴─────────────────────────┘